ACORDAO-COMPLETO-2539325

ACÓRDÃO 1776/2022 ATA 30/2022 - PLENÁRIO

VISTOS, relatados e discutidos estes autos de embargos de declaração opostos por Petróleo Brasileiro S.A.  (Petrobras) em razão da contradição contida no Acórdão 2479/2021-TCU-Plenário,
ACORDAM os Ministros do Tribunal de Contas da União, reunidos em sessão Plenária, ante as razões expostas pelo Relator, em: 
9.1. conhecer dos embargos de declaração, uma vez preenchidos os requisitos de admissibilidade previstos nos artigos 32, inciso II, e 34, caput e § 1º, da Lei 8.443/1992;
9.2. acolher os embargos de declaração opostos pela Petrobras, conferindo-lhes efeitos infringentes, de forma a alterar a redação dos itens 9.3. e 9.4. do Acórdão 2479/2021-TCU-Plenário, que passam a vigorar com a seguinte redação:
"9.3. manter o sigilo do relatório (peça 98) que fundamentou o Acórdão 2479/2021-TCU-Plenário, bem como das demais peças destes autos conforme inserido no aplicativo "Classificação de peças do e-TCU com restrição de acesso", de modo que a concessão de vistas e cópias seja feita de acordo com as restrições ou permissões ali constantes; 
9.4. tornar público, com fundamento no art. 8º, § 3º, inciso III, c/c art. 11, inciso III, da Resolução-TCU 294/2018:
9.4.1 Relatório de Acompanhamento da SeinfraPetróleo com as omissões dos trechos cuja informação foi classificada como confidencial pela Petrobras (peça 77) ;
9.4.2 Voto que fundamentou o Acórdão 2479/2021-TCU-Plenário (peça 97) com as omissões dos trechos cuja informação foi classificada como confidencial pela Petrobras (peça 103) ;
9.4.3. este acórdão, relatório e voto que o fundamentaram";
9.3 dar ciência deste acórdão à Petróleo Brasileiro S.A.  (Petrobras) .

Embargos de declaração, em relatório de acompanhamento, opostos em face de acórdão deste Tribunal que, entre outras medidas, manteve o sigilo destes autos bem como do acórdão, relatório e voto que integram a deliberação embargada, até a finalização da alienação da Refinaria Landulpho Alves (Rlam).

Petróleo Brasileiro S.A.

3. Interessados/Responsáveis/Recorrentes:
3.1. Recorrente: Petróleo Brasileiro S.A. (33.000.167/0001-01).

13.1. Ministros presentes: Bruno Dantas (na Presidência), Walton Alencar Rodrigues (Relator), Benjamin Zymler, Vital do Rêgo, Jorge Oliveira e Antonio Anastasia.
13.2. Ministros-Substitutos convocados: Marcos Bemquerer Costa e André Luís de Carvalho.
13.3. Ministro-Substituto presente: Weder de Oliveira.

WALTON ALENCAR RODRIGUES

Ministro Walton Alencar Rodrigues.

Trata-se de embargos de declaração opostos por Petróleo Brasileiro S.A. (Petrobras) em razão da contradição contida no Acórdão 2479/2021-TCU-Plenário.
O Tribunal aprovou, nos termos do Acórdão 2479/2021-TCU-Plenário, o seguinte: 
"9.3. manter o sigilo destes autos, deste Acórdão e do relatório e voto que o fundamentam, até a finalização da alienação da Rlam, porquanto as peças deste feito contêm informações estratégicas que, se tornadas públicas neste momento, podem prejudicar as estratégias negociais; 
9.4. ordenar à Secretaria das Sessões que, após a finalização da alienação da Rlam, faça inserir o inteiro teor deste Acórdão, bem como do relatório e do voto que o fundamentam, na base de dados do Tribunal, a fim de que fiquem totalmente disponíveis para a consulta pública;"
Ocorre que no voto que fundamentou o citado acórdão (peça 97) , o Tribunal propôs "tornar público o relatório de acompanhamento da unidade instrutora com as omissões dos trechos cuja informação foi classificada como confidencial pela Petrobras (peça 77) , com fundamento no art. 8º, § 3º, inciso III, c/c art. 11, inciso III, da Resolução-TCU 294/2018".
Assim, segundo o embargante, houve a contradição entre o voto do Relator, que propôs tornar público o Relatório de Acompanhamento com as omissões dos trechos cuja informação foi classificada como confidencial pela Petrobras, e o Acórdão ora questionado, em seus subitens 9.3 e 9.4, por meio do qual decidiu-se manter o sigilo dos autos, do Acórdão e do relatório e voto que o fundamentam, apenas até a finalização da alienação da Rlam, bem como ordenou à Secretaria das Sessões que, após a finalização da alienação da Rlam, faça inserir o inteiro teor do Acórdão, bem como do relatório e do voto que o fundamentam, na base de dados do Tribunal, a fim de que fiquem totalmente disponíveis para a consulta pública.
Segundo a Petrobras, a disponibilização das informações da alienação da Rlam, mesmo que após a sua finalização, pode gerar riscos à operação dos demais desinvestimentos do Projeto Phil, em especial por que existem informações estratégicas, tais como:
¿ Fases/Grupos do Projeto Phil criadas para fazer referência aos grupos de ativos em desinvestimento, como medida de mitigação de risco de vazamento de informação confidencial, considerando o curso dos processos de desinvestimento ainda em andamento; 
¿ Informações empresariais estratégicas, como, por exemplo, dados de 'valuation', avaliação interna da Petrobras no processo de tomada de decisão sobre o projeto, aspectos que versam sobre a alocação de riscos e responsabilidades, entre outros. Tais informações, se divulgadas podem comprometer os projetos similares ainda em curso, com alta materialidade e complexidade, bem como ensejar a violação dos compromissos assumidos pelas partes em negociação, de sigilo das informações afetas aos projetos de desinvestimentos; 
¿ Informações afetas à negociação do contrato principal (CCVA) da transação e contratos acessórios em respeito à confidencialidade pactuada entre as partes contratantes; e
 ¿ Informações sobre as estratégias de negociação adotadas pela Petrobras que refletem a forma como a Companhia negocia em seus processos de desinvestimentos como um todo, oferecendo riscos, em especial, à competitividade que deve ser promovida em todos esses projetos, especialmente considerando a similaridade dos ativos em carteira no Projeto Phil.
Dessa forma, o embargante solicita que seja sanada a contradição contida nos subitens 9.3 e 9.4 do Acórdão 2479/2021-TCU-Plenário, de modo a: 
manter o sigilo da peça 98 (Relatório de Acompanhamento do Acórdão 2479/2021-TCU-Plenário) , assim como dos trechos tarjados da peça 97 (Voto do Acórdão 2479/2021-TCU-Plenário) apresentados no documento anexo à presente petição; e 
 (ii) tornar público o Relatório de Acompanhamento da SeinfraPetróleo com as omissões dos trechos cuja informação foi classificada como confidencial pela Petrobras (peça 77) , com fundamento no art. 8º, § 3º, inciso III, c/c art. 11, inciso III, da Resolução-TCU 294/2018.
Esse é o relatório.

Hélio Siqueira Júnior (62.929/OAB-RJ), Rafael Zimmermann Santana (154.238/OAB-RJ) e outros, representando Petróleo Brasileiro S.A.

Não atuou.

ACOMPANHAMENTO. PETROLEO BRASILEIRO S.A. ALIENAÇÃO. REFINARIA LANDULPHO ALVES (RLAM). SISTEMÁTICA PARA DESINVESTIMENTOS DE ATIVOS E EMPRESAS DO SISTEMA PETROBRAS. ADEQUAÇÃO DAS ETAPAS: PROPOSTA VINCULANTE, NEGOCIAÇÃO E ASSINATURA. RECOMENDAÇÃO. CIÊNCIA. EMBARGOS DE DECLARAÇÃO. CONHECIMENTO. CONTRADIÇÃO NOS ITENS 9.3 E 9.4 DO ACÓRDÃO 2.479/2021 - TCU - PLENÁRIO. PROVIMENTO. EFEITOS INFRINGENTES. CIENCIA.

RELATÓRIO DE ACOMPANHAMENTO (RACOM)

Secretaria de Fiscalização de Infraestrutura de Petróleo e Gás Natural (SeinfraPet).

Trata-se de embargos de declaração opostos por Petróleo Brasileiro S.A. (Petrobras) em face do Acórdão 2479/2021-TCU-Plenário.
Alega a Petrobras contradição entre os itens 9.3 e 9.4 do acórdão embargado e o Voto que o fundamenta (peça 97) , na medida em que divergem quanto à manutenção do sigilo de algumas peças processuais. Em relação ao Voto, ressalta-se o seguinte excerto:
Por fim, proponho tornar público o relatório de acompanhamento da unidade instrutora com as omissões dos trechos cuja informação foi classificada como confidencial pela Petrobras (peça 77) , com fundamento no art. 8º, § 3º, inciso III, c/c art. 11, inciso III, da Resolução-TCU 294/2018.
Por sua vez, os itens 9.3. e 9.4. do Acórdão 2479/2021-TCU-Plenário apresentam os seguintes pontos (peça 96) , in verbis:
9.3. manter o sigilo destes autos, deste Acórdão e do relatório e voto que o fundamentam, até a finalização da alienação da Rlam, porquanto as peças deste feito contêm informações estratégicas que, se tornadas públicas neste momento, podem prejudicar as estratégias negociais;
9.4. ordenar à Secretaria das Sessões que, após a finalização da alienação da Rlam, faça inserir o inteiro teor deste Acórdão, bem como do relatório e do voto que o fundamentam, na base de dados do Tribunal, a fim de que fiquem totalmente disponíveis para a consulta pública;
Solicita o embargante a manutenção do sigilo do Relatório que fundamentou o Acórdão 2479/2021-TCU-Plenário, bem como tornar públicos o Relatório de Acompanhamento da SeinfraPetróleo com as omissões dos trechos solicitadas pela Petrobras (peça 77) e do Voto referente ao citado acórdão, desde que resguardadas as omissões das partes confidenciais solicitadas pela Petrobras à peça 103.
Os embargos devem ser conhecidos, por preencherem os requisitos atinentes à espécie, e no mérito, providos, conferindo-lhes efeitos infringentes.
	O item 9.4 do Acórdão 2479/2021-TCU-Plenário teve a pertinente preocupação em manter as peças dos autos sigilosas até a finalização completa da alienação da Rlam, exatamente para que não houvesse riscos desnecessários para a referida operação. Além disso, garantiu a necessária transparência ao processo ao permitir que, após a conclusão da operação, o Acórdão, o relatório e o voto que o fundamentaram fossem tornados públicos.
	Contudo, impende destacar, conforme o item 9.3 do citado acórdão, que "as peças deste feito contêm informações estratégicas que, se tornadas públicas neste momento, podem prejudicar as estratégias negociais". Essa questão ganha especial relevo na medida em que a alienação da Rlam é a primeira de uma série de desinvestimentos que estão previstos para acontecer dentro do Projeto Phil.
Portanto, as informações, discriminadas nas análises realizadas nos presentes autos, se divulgadas antecipadamente, ou seja, antes das demais alienações, podem comprometer projetos ainda em curso, afetar os contratos quanto às cláusulas de confidencialidade, prejudicar as estratégias negociais da Petrobras, bem como ensejar a violação dos compromissos assumidos pelas partes em negociação.
Nesse sentido, resta razão ao embargante quanto à alegação de que a previsão dos itens 9.3 e 9.4 do Acórdão 2479/2021-TCU-Plenário, de tornar totalmente disponíveis o Acórdão, bem como o relatório e o voto que o fundamentam, após a alienação da Rlam, tem efeitos diversos da orientação apresentada no Voto que proferi (peça 97) que, de maneira mais percuciente, permite tornar público apenas o relatório (peça 77) que contém as omissões de dados confidenciais solicitados pelas Petrobras.
A opção apresentada no Voto possui menor risco para a consecução dos objetivos da estatal. Dessa forma, por restar configurada a contradição entre o Acórdão e o Voto que o fundamenta, entendo necessário acolher o embargo de declaração, conferindo-lhes efeitos infringentes, de forma a alterar a redação dos itens 9.3 e 9.4 do Acórdão 2479/2021-TCU-Plenário.
	Feitas essas considerações, voto para que o Tribunal adote a minuta de acórdão que submeto ao Colegiado.
TCU, Sala das Sessões, em 3 de agosto de 2022.
WALTON ALENCAR RODRIGUES 
Relator